臺灣彰化地方法院民事判決　93年度訴字第542號
原　　　　告　乙○○　　住彰化.
被　　　　告　丙○○　　住彰化.
兼訴訟代理人　甲○○　　住同上.
上列當事人間請求損害賠償事件，由刑事庭移送前來，經本院於
民國94年5月2日言詞辯論終結，判決如下：
    主      文
被告應連帶給付原告新臺幣貳佰柒拾壹萬捌仟佰陸拾元，及自
民國九十三年三月十三日起至清償日止，按週年利率百分之五計
算之利息。
原告其餘之訴駁回。
本判決原告勝訴部分，於原告以新臺幣玖拾萬陸仟元供擔保後，
得假執行。但被告如以新臺幣貳佰柒拾壹萬捌仟佰陸拾元為原
告預供擔保，得免為假執行。
原告其餘假執行之聲請駁回。
    事實及理由
一、本件被告受合法通知，均未於最後言詞辯論期日到場，核無
    民事訴訟法第386條各款所列情形，爰按民事訴訟法第385條
    第1項前段規定，依原告之聲請，由其一造辯論而為判決。
二、原告起訴主張：被告夫妻2人，共同經營碩亞企業有限公司
    （下稱碩亞公司）與昱強企業社，自民國86年起，被告即以
    簽發支票之方式，陸續向原告借款。嗣於90年3月間，被告
    明知碩亞公司與昱強企業社因經營不善，財務已甚困窘，仍
    共同基於詐欺之犯意，隱瞞已無償還能力之事實，自90年9
    月21日起至91年2月8日止，以需要資金支付貨款為由，連續
    向原告借款，並由被告簽發支票交付原告，或由被告向他人
    借得之空白支票，自行填載金額、日期後，謊稱係業務往來
    取得之客票，交付予原告，致原告陷於錯誤，而交付借款達
    新臺幣（下同）1千餘萬元。其中，被告以附表所示9紙支票
    向原告詐取合計3,772,860元借款部分，除附表編號1至6所
    示支票之發票人各自清償部分票款外，原告仍因而受有2,82
    0,860元之損害。又原告畢生積蓄均遭被告詐騙一空，心中
    悲苦難以形容，另受有非財產損害3,000,000元。爰基於侵
    權行為之法律關係，請求被告連帶負損害賠償責任等語。並
    聲明：(一)被告應連帶給付原告5,820,860元，及自起訴狀繕
    本送達被告翌日起至清償日止，按週年利率5%計算之利息。
    (二)願供擔保，聲請宣告假執行。
三、被告均未於言詞辯論期日到場，據其等所提出書狀與準備程
    序期日所為陳述則以：被告已將價值合計至少3,345,000元
    之3臺塑膠射出機器交付予原告，並以買賣價金抵銷債務，
    且原告請求非財產上損害，於法無據等語，資為抗辯。並聲
    明：(一)原告之訴及假執行之聲請均駁回。(二)如受不利判決，
    願供擔保，聲請免為假執行。
四、兩造不爭執之事實：
　　被告共同基於詐欺之犯意，隱瞞已無償還能力之事實，仍以
    向他人借得如附表所示9紙之空白支票，自行填載金額、日
    期後，謊稱係業務往來取得之客票，交付予原告，致原告陷
    於錯誤，而交付合計3,772,860元之借款。
五、財產上損害部分：
  　原告主張：如附表所示9紙支票部分，除附表編號1至6所示
    支票之發票人各自清償部分票款外，原告仍因而受有2,820,
    860元之損害等語，則為被告所否認，並辯稱：其等業已將
    價值合計至少3,345,000元之3臺塑膠射出機器交付予原告，
    並以買賣價金抵銷債務等語。經查：
  (一)附表編號1至6所示支票之發票人業已分別與原告和解，並各
    自清償如附表所示合計1,054,500元之票款等情，業據原告
    提出支票影本、退票理由單影本、切結書在卷為證，經核相
    符，應認屬實。扣除上開金額後，原告因被告共同詐欺行為
    所受損害金額應為2,718,360元。故原告主張其所受損害金
    額為2,820,860元等語，顯係誤算，自難採取。
  (二)被告雖辯稱：其等業已將價值合計至少3,345,000元之3臺塑
    膠射出機器交付予原告，並以買賣價金抵銷債務等語，固據
    其等提出證明書影本為證。然依該證明書之記載，被告丙○
    ○係將3臺塑膠射出機器出賣予訴外人李仁志，並非原告，
    自難據此認為被告對原告有何買賣價金債權存在。此外，被
    告就其等對原告所負損害賠償債務業經抵銷，此項有利於己
    之事實，復未能提出其他證據以實其說，則其等所辯，尚難
    遽信。
  (三)按因故意或過失，不法侵害他人之權利者，負損害賠償責任
    。數人共同不法侵害他人之權利者，連帶負損害賠償責任。
    民法第184條第1項前段、第185條第1項前段分別定有明文。
    本件被告共同基於詐欺之犯意，隱瞞已無償還能力之事實，
    仍以向他人借得如附表所示9紙之空白支票，自行填載金額
    、日期後，謊稱係業務往來取得之客票，交付予原告，致原
    告陷於錯誤，而交付合計3,772,860元之借款，並因而受有
    2,718,360元之損害，既如前述，堪認被告係以共同故意之
    侵權行為，不法侵害原告之財產權，故原告請求被告連帶賠
    償2,718,360元，於法有據，應予准許。至於原告請求超過
    上開金額部分，既為誤算，原告實際上即未受有超過上開金
    額之損害，是原告逾上開金額之請求，不能准許。
六、非財產上損害部分：
    原告主張：其畢生積蓄均遭被告詐騙一空，心中悲苦難以形
    容，另受有非財產損害3,000,000元等語。惟按人格權受侵
    害時，以法律有特別規定者為限，得請求損害賠償或慰撫金
    ，民法第18條第2項定有明文。此項規定於身分權或財產權
    受侵害之情形，本諸相同法理，亦應類推適用。關於財產權
    受侵害者，現行法律既無被害人得請求非財產上損害之規定
    ，則被害人因財產權被侵害所生非財產上之損害，即不得向
    加害人請求賠償。亦即本件原告縱因被告共同侵害其財產權
    之行為，而受有非財產上之損害，仍不得向被告請求非財產
    上損害賠償。因此，原告此部分請求，於法無據，不應准許
    。
七、從而，原告基於侵權行為之法律關係，請求被告連帶給付原
    告2,718,360元，及自起訴狀繕本送達被告翌日即93年3月13
    日起至清償日止，按週年利率5%計算之利息，為有理由，應
    予准許。逾此部分之請求，則無理由，應予駁回。
八、按關於財產權之訴訟，原告釋明在判決確定前不為執行，恐
    受難於抵償或難於計算之損害者，法院應依其聲請，宣告假
    執行。原告陳明在執行前可供擔保而聲請宣告假執行者，雖
    無前項釋明，法院應定相當之擔保額，宣告供擔保後，得為
    假執行。法院得依聲請或依職權，宣告被告預供擔保，或將
    請求標的物提存而免為假執行。民事訴訟法第390條、第392
    條第2項分別定有明文。本件兩造均陳明願供擔保，聲請宣
    告假執行或免為假執行，關於原告勝訴部分，經核均無不合
    ，爰各酌定相當擔保金額，併准許之。至於原告敗訴部分，
    其假執行之聲請，即失所附麗，應予駁回。
九、本件係由原告於本院92年度易字第1368號刑事案件提起刑事
    附帶民事訴訟，經本院刑事庭以裁定移送民事庭，依刑事訴
    訟法第504條第2項規定，應免納裁判費，且兩造於本件訴訟
    程序亦未曾支出其他訴訟費用，是本件自無庸另為訴訟費用
    負擔之裁判，附此敘明。
中　　華　　民　　國　　94　　年　  5 　　月　　30  　日
                  民事第二庭   法　官　鄭舜元
以上正本係照原本作成
如對本判決上訴，須於判決送達後20日內向本院提出上訴狀
中　　華　　民　　國　　94　　年　　5　　月　　 30　　日
                    　　　　　 書記官  顏督訓
　附表：
┌──┬────────┬─────┬─────┬────┬─────┬─────┐
│編號│發票人          │支票號碼  │票面金額  │ 發票日 │發票人已  │尚未清償  │
│    │                │          │(新臺幣)  │ (民國) │清償金額  │  餘額　  │
│    │                │          │          │        │(新臺幣)  │(新臺幣)  │
├──┼────────┼─────┼─────┼────┼─────┼─────┤
│１  │                │MA0000000 │ 478,200  │91.03.30│          │          │
├──┤陳順成          ├─────┼─────┼────┤ 422,000  │ 462,200  │
│２  │                │MA0000000 │ 406,000  │91.04.28│          │          │
├──┼────────┼─────┼─────┼────┼─────┼─────┤
│３  │長嶔股份有限公司│AP0000000 │ 421,150  │91.04.25│          │          │
├──┤                ├─────┼─────┼────┤ 500,000  │ 308,870  │
│４  │                │AP0000000 │ 387,720  │91.05.22│          │          │
├──┼────────┼─────┼─────┼────┼─────┼─────┤
│５  │孫昭雄          │0000000   │ 435,000  │91.03.20│  81,000  │ 354,000  │
├──┼────────┼─────┼─────┼────┼─────┼─────┤
│６  │三群塑膠工業股份│SB0000000 │ 283,000  │91.03.31│  51,500  │ 231,500  │
│    │有限公司　　　  │          │          │        │          │          │
├──┼────────┼─────┼─────┼────┼─────┼─────┤
│７  │三群塑膠工業股份│FC0000000 │ 397,380  │91.06.15│       0  │ 397,380  │
│    │有限公司        │          │          │        │          │          │
├──┼────────┼─────┼─────┼────┼─────┼─────┤
│８  │林芳如          │MA0000000 │ 463,220  │91.05.28│       0  │ 463,220  │
├──┼────────┼─────┼─────┼────┼─────┼─────┤
│９  │謝美華          │FA0000000 │ 501,190  │91.05.15│       0  │ 501,190  │
├──┴────────┴─────┼─────┼────┼─────┼─────┤
│合　　　　　　　　　　　　　　　計│3,772,860 │        │1,054,500 │2,718,360 │
│                                  │          │        │          │          │
└─────────────────┴─────┴────┴─────┴─────┘
